臺灣高等法院民事裁定
111年度抗更一字第14號
抗  告  人  簡永昌  

上列抗告人因與相對人楊洞間聲請拍賣抵押物強制執行聲明異議
事件，對於中華民國110年9月8日臺灣臺北地方法院110年度執事
聲字第163號裁定提起抗告，經裁定後，由最高法院發回更為裁
定，本院裁定如下：
    主  文
抗告駁回。
抗告及發回前再抗告費用由抗告人負擔。 
    理  由
一、按債權人聲請強制執行，應依左列規定，提出證明文件：依
    第4條第1項第5款聲請者，應提出債權及抵押權或質權之證
    明文件及裁定正本，強制執行法第6條第1項第5款固定有明
    文。而何謂該法第6條第1項第5款所指之證明文件之種類並
    未為限制，故凡所提出之證據得使執行法院確信其債權存在
    者，即足當之。
二、本件相對人持臺灣臺北地方法院（下稱臺北地院）104年度
    抗字第344 號拍賣抵押物裁定及確定證明書為執行名義，聲
    請對抗告人所有臺北市○○區○○段0 ○段0000○號建物（下稱系
    爭建物）強制執行，該院司法事務官以其經命補正後，仍未
    遵期提出抵押權設定契約書、抵押權移轉契約書、債權證明
    等正本為由，駁回其聲請（下稱原處分）。相對人聲明異議
    ，該院以110年度執事聲字第163號裁定廢棄原處分，發回原
    司法事務官更為適當之處分（下稱第163 號裁定），抗告人
    對之提起抗告。經本院以110年度抗字第1304號裁定（下稱
    前審裁定）廢棄第163號裁定，並駁回相對人在原法院之異
    議，相對人不服前審裁定提起再抗告，經最高法院以111年
    度台抗字第251號裁定廢棄前審裁定，發回本院更為裁定。
三、抗告人抗告意旨略以：相對人雖主張第三人許椿詳於民國89
    年1月3日就系爭建物對伊有最高限額新臺幣（下同） 360萬
    元之抵押權（下稱系爭抵押權），嗣於101年6月26日將其對
    伊之300萬元尾款債權、系爭抵押權讓與相對人。然依系爭
    抵押權之清償日期係依各個契約約定，而觀諸伊與許椿詳間
    90年5月25日協議書（下稱系爭協議書）內容，就上開300萬
    元債務並未約定確定之清償日期，故上開債務清償日期尚未
    屆至；且相對人僅提出系爭協議書之影本為憑，自不得聲請
    強制執行，原裁定竟廢棄原處分，自有違誤，爰提起本件抗
    告，請求廢棄原裁定，駁回相對人之異議等語。
四、經查：
　㈠相對人於系爭強制執行事件程序中，提出債權讓與證明書、
    存證信函及回執、他項權利證明書、臺北市大安地政事務所
    他項權利證明書等正本（見110年度司執字第76376號卷【下
    稱司執卷】第119頁、第125頁至第139頁、第141頁、原裁定
    卷第141頁），及土地登記申請書、抵押權設定契約書、抵
    押權移轉契約書、建物登記謄本、債權額確定證明書等影本
    在卷可參（見司執卷第17頁至第19頁、第21頁至第23頁、第
    49頁至第59頁、第63頁）。
　㈡依相對人所提前開他項權利證明書正本（見司執卷第141頁）
    形式觀之，足認相對人就系爭建物，有最高限額為360萬元
    之抵押權存在。又相對人就系爭抵押權所擔保債權之存在乙
    節，提出系爭協議書影本、其與許椿詳之債權讓與證明書正
    本、存證信函正本（司執卷第119頁至第125頁）為證。而系
    爭協議書記載：「立協議書人簡永昌..與建物他項權利人許
    椿詳..今因門牌房屋：北市○○區○○街00巷0號4樓之1..不動
    產買賣付款所餘款項新台幣叁佰萬元正（尾款）雙方同意將
    原向台北市大安地政事務所民國八十八年收件字號：大安字
    第371960號抵押權登記，權利價值新台幣柒佰萬元正，變更
    為最高限額新台幣參佰陸拾萬元正（實際為叁佰萬元正），
    許椿詳願協助簡永昌向金融機構貸款，並同意於貸款核撥下
    來後再行支付尾款部分，並塗銷原設定之抵押權 」等語（
    見司執卷第121頁）。而抗告人已自承系爭抵押權登記之存
    續期間自88年12月28日至92年12月27日，其與許椿詳就 300
    萬元債務，簽立系爭協議書，記載許椿詳協助其向金融機構
    貸款，且同意其於貸款核撥後再支付 300萬元債務等語（見
    本院前審卷第14頁），足認抗告人將系爭建物設定抵押權，
    擔保其對許椿詳之債務。許椿詳嗣將其對抗告人之債權與系
    爭抵押權，一併讓與相對人，相對人已依法通知抗告人該債
    權讓與等情。從而，相對人雖未依臺北地院民事執行處（下
    稱執行法院）110年7月28日北院忠110司執寅字第76376號函
    補正證明文件之情，然因強制執行法未就抵押權人證明文件
    之提出，有方法上之限制，本件依上揭文件及抗告人上揭陳
    述已足證明相對人之債權及抵押權存在。至相對人抗辯其與
    許椿詳未約定該300 萬元債務之清償日期為92年12月27日，
    系爭抵押權所擔保之債權未屆清償期一節，核屬實體事項之
    爭執，非屬執行法院所得審究。則抗告意旨仍以相對人提出
    之系爭協議書為影本及本件清償日期尚未屆至云云，指摘原
    裁定不當，提起抗告，求予廢棄，核無理由，應予駁回。
五、據上論結，本件抗告為無理由，爰裁定如主文。
中　　華　　民　　國　　111 　年　　6 　　月　　2 　　日
　　　　　　　　　民事第五庭  
                      審判長法  官  賴劍毅 
                            法  官  邱靜琪
                            法  官  洪純莉
正本係照原本作成。
本裁定除以適用法規顯有錯誤為理由外，不得再抗告。如提起再
抗告，應於收受送達後10日內委任律師為代理人向本院提出再抗
告狀。
中　　華　　民　　國　　111 　年　　6 　　月　　2 　　日
　　　　　　　　　　　　　　書記官  魏汝萍